臺灣高雄地方法院刑事判決　　　　　　　　　　　　　九十三年度交易字第四四號
　　公　訴　人　臺灣高雄地方法院檢察署檢察官
　　被　　　告　甲○○
右列被告因過失致死案件，經檢察官提起公訴（九十二年度偵字第一八三八八號），
本院判決如左：
    主  文
甲○○無罪。
    理  由
一、公訴意旨略以：甲○○於民國九十二年七月二十一日下午一時三十分許，駕駛車
    牌號碼ＤＵ─七三六一號自用小貨車，沿高雄市前金區○○○路由北向南行駛，
    行經中華三路與七賢二路交岔口時，本應注意汽車行駛時，駕駛人應注意車前狀
    況，並隨時採取必要之安全措施，而依當時天候晴朗、日照充足、柏油路面乾燥
    無缺陷、無障礙物、視距良好等情狀，亦無不能注意之情事，詎甲○○竟疏於注
    意，未留意前方交岔路口車輛之動態，而貿然加速行駛。適同一時、地，陳孟吟
    騎乘車牌號碼ＸＵＴ─九九六號重型機車，沿高雄市○○○路由西向東（起訴書
    誤載為台中縣清水鎮○○路，由南往北方向行駛），亦應注意機車行進中駕駛人
    應注意車前狀況，隨時採取必要安全措施，且行駛至無號誌之交岔路口，應減速
    慢行，作隨時停車之準備，而依當時情形又無不能注意之情事，竟疏於注意，仍
    貿然加速行駛，由於雙方有上述之疏失，迨陳孟吟見甲○○所駕駛之自用小貨車
    行經上開交岔口時，欲煞避已嫌不及，其機車左側與甲○○之車輛右側發生擦撞
    ，致陳孟吟人車倒地受有頭部外傷併硬腦膜下出血，送醫後延至九十二年七月三
    十日上午八時二十九分不治死亡，因認被告涉有刑法第二百七十六條第一項之過
    失致死罪嫌云云。
二、按被告未經審判證明有罪確定前，推定其為無罪；犯罪事實應依證據認定之，無
    證據不得推定犯罪事實；不能證明被告犯罪者，應諭知無罪之判決，刑事訴訟法
    第一百五十四條第一、二項及第三百零一條第一項前段分別定有明文。又刑事訴
    訟法上所謂認定犯罪事實之證據，係指足以認定被告確有犯罪行為之積極證據而
    言，該項證據自須適合於被告犯罪事實之認定，始得採為斷罪資料；事實之認定
    ，應憑證據，如未能發現相當證據，或證據不足以證明，自不能以推測或擬制之
    方法，以為裁判基礎；而認定犯罪事實所憑之證據，雖不以直接證據為限，間接
    證據亦包括在內；然而無論直接或間接證據，其為訴訟上之證明，須於通常一般
    之人均不致有所懷疑，而得確信其為真實之程度者，始得據為有罪之認定，最高
    法院二十九年上字第三一０五號、四十年台上字第八六號及七十六年台上字第四
    九八六號分別著有判例可資參照。
三、本件公訴人認被告甲○○涉有前揭過失致死犯行，無非係以被告之供述、高雄市
    政府警察局道路交通事故現場圖、現場暨車損照片、相驗筆錄、相驗屍體證明、
    驗斷書、高雄醫學大學附設中和紀念醫院診斷證明書等件為其依據。
四、訊據被告固不否認有與被害人陳孟吟於右揭時、地發生車禍，並導致被害人因頭
    部受傷死亡之事實，惟堅決否認有何過失犯行，辯稱：伊當時通過中華三路停止
    線時，伊的車道是綠燈，伊到了路口中間因對向車輛左轉，乃停下等待對向車輛
    左轉完成後始繼續前進，直至伊行至中華三路南向北車道，過七賢二路之行人穿
    越道（下稱西南角之斑馬線）時，始忽遭被害人所騎乘之機車撞擊其小貨車右側
    車身，伊並沒有過失等語。經查：
（一）本案被告與被害人於上揭時、地發生車禍，並致被害人受有頭部外傷併硬膜下
      出血，經送醫後延至九十二年七月三十日上午八時二十九分不治死亡，除經被
      告供承在卷外，並有臺灣高雄地方法院檢察署相驗筆錄、相驗屍體證明、驗斷
      書及高雄醫學大學附設中和紀念醫院診斷證明書等件附卷可稽，是被害人確係
      因本件車禍而死亡，堪以認定。
（二）本案被告與被害人發生車禍後，雖有通知派出所員警到場處理，惟因現場並無
      跡證存在，故僅拍攝到場時被害人機車之所在位置及被告小貨車遭撞擊之車身
      部分共六張照片，當天並未繪製現場圖，而公訴人提出之現場圖係於九十二年
      七月三十日到現場補繪而成等情，有高雄市政府警察局交通大隊九十三年三月
      二十五日高市警交五字第０九三０００三六九八號函及於九十二年七月三十日
      補繪之現場圖各一紙在卷可查。是由上開事後補繪之現場圖，僅得知悉該路口
      之通常情況，並無法依該現場圖瞭解案發當時肇事人車之相關位置、散落物或
      刮地痕等各相關事證。又本案被害人因車禍倒地受傷，雖未當場昏迷，然已意
      識模糊，未接受員警或檢察官之訊問，是於本案中亦無被害人之筆錄可資參酌
      。而本案發生後，係由被告委請不知名路人以行動電話撥打報案，惟該不知名
      路人並未留下任何姓名、電話等相關資料予被告，業經被告供承在卷。伺經本
      院依職權函查高雄市立聯合醫院、高雄市政府警察局、高雄市政府消防局等各
      單位，始查得本案係由該不知名路人撥打一一九通知高雄市政府消防局派救護
      車將被害人送醫，然因現行高雄市政府消防局尚無通聯紀錄設備，故本院僅得
      轉向中華電信股份有限公司（下稱中華電信公司）調取，惟待本院向中華電信
      公司調取０七─一一九號之通聯紀錄時，則因已逾保存期限而無法提供，亦有
      高雄市立聯合醫院九十三年三月十二日高市聯醫病字第０九三０００一六二四
      號函、高雄市政府消防局九十三年三月十二日高市消防指字第０九三０００三
      四一三號函、高雄市政府警察局九十三年三月十五日高市警勤字第０九三００
      一六九二七號函及中華電信高雄營運處服務中心九十三年三月二十三日（九三
      ）查字第０三八號函各一紙附卷可稽，是本案亦無從查悉有何目擊證人可資到
      庭為證。從而，本案得為認定被告是否有過失行為之重要證據，僅有被告之供
      述、案發路口之道路狀態暨事後補記繪之現場圖、小貨車及機車之車損情形等
      ，先此敘明。
（三）本案肇事路口設有行車管制號誌，有事後補作之現場圖一紙載明可查；而被告
      辯稱：伊當時係於綠燈時越過中華三路之停止線而進入中華三路與七賢二路路
      口等語，業據被告供明在卷；而本院亦查無何目擊證人可資證述案發當時之被
      告或被害人是否有闖越紅燈之情形，已如前述；另參以本案經檢察官依職權送
      高雄市政府交通局行車事故鑑定委員會及高雄市車輛行車事故覆議鑑定委員會
      鑑定之結果，均認因被害人行向之行車號誌不明，故不便遽作認定，有高雄市
      政府交通局行車事故鑑定委員會九十二年十月十六日高市車鑑字第０九二００
      ００五四０四號函及高雄市車輛行車事故覆議鑑定委員會九十二年十一月二十
      八日高市府交三字第０九二００六五四０四號函各一紙附卷可參，是上開案發
      之中華三路與七賢二路路口係設有號誌之交岔路口，公訴人認被告有行駛至無
      號誌之交岔路口未減速慢行之過失行為，容有誤會。惟在欠缺積極證據之情況
      下，本院自不得擅行推斷被告或被害人於案發當時有闖越紅燈之違規行為，自
      無從依案發當時之行車管制號誌情形以判斷路權之歸屬。
（四）本案被告與被害人二人，於案發當時確有發生撞擊，而被告所駕小貨車遭撞擊
      處係在小貨車之右側車身下方距離地面五十公分處，該遭撞擊之情形，約為長
      五十公分、寬二十公分，向內微凹之長方形凹痕，車體其餘部分並無撞擊痕跡
      ；又被害人所騎乘之機車，係僅於機車車頭斜板前端有因撞擊而生之擦撞痕跡
      ，於機車車頭左側有因機車倒地致生磨損之痕跡，機車左側把手尾端橡膠部分
      有因機車倒地受擠壓而破裂之情形，機車其餘部分並無損壞，兩車之受損情形
      均非嚴重，有案發當時所拍攝之照片六幀及本院審理時勘驗所拍攝之照片二十
      九幀附卷可稽。再參酌被告供述：伊係車行經西南角斑馬線時，忽聽聞車身遭
      撞擊之聲音，乃下車查看，始發現該機車向左傾倒於該斑馬線上，而被害人則
      倒臥在機車右方不到一公尺處等語，亦可知當時被害人於撞擊後，並未因撞擊
      力量而有飛離機車或倒地滾動之情形。綜上，由前開小貨車遭撞擊之受損情形
      及機車撞擊與倒地後之受損情形均非嚴重，而被害人機車與被告小貨車撞擊後
      ，係向與小貨車車行方向相反之左方傾倒，機車倒地處與被害人倒臥處相距甚
      近，且小貨車之撞擊點與機車車頭擦撞痕跡之高度約略相同等各情以觀，堪知
      本案應係由被害人騎乘之機車車頭撞擊被告所駕駛之小貨車車身，被害人機車
      始因重心不穩倒地，是本件被告與被害人之碰撞，並非由被告之小貨車撞擊被
      害人之機車，而係被害人因煞車不及始撞上被告所駕駛之小貨車。從而，本案
      應審酌者，即為被告是否有未注意車前狀況，致被害人閃煞不及而撞擊其小貨
      車此一過失，而非審酌被告是否有因未注意車前狀況而撞擊被害人機車之過失
      。
（五）據被告之供述，伊係於行車管制號誌為綠色燈號時進入案發之路口中央，因適
      逢對向車輛左轉，乃隨其前方之另一小貨車停車稍等，待對向車輛左轉完成後
      ，因見中華三路號誌已由綠色燈號轉變為黃色燈號，即加速隨前方小貨車向前
      直行通過路口，伊應有足夠之時間通過該路口等語。雖告訴代理人以此質疑本
      案應係被告在路口等待對向車輛左轉，而於被害人所騎乘之七賢路號誌轉變為
      綠色號誌可通行時，因被告猶未完全通過上開路口，始造成被害人閃煞不及而
      撞擊被告，因認被告係有未注意車前狀況之過失云云。經查：
  １、案發路口由中華三路北向南車道停止線至中華三路南向北車道停止線之垂直距
      離約為三十公尺，而中華三路南北向之行人穿越道均甚寬，分別約有三至四公
      尺，該行人穿越道上本非車行道路，且均已過中華三路及七賢二路之紅磚道路
      口，並非所謂之路口，是若將之扣除，駕駛人行駛於中華三路上所需通過之七
      賢二路路段，僅需行駛約二十三公尺即可穿越七賢二路路口，有依前開事故當
      天所拍攝之照片及事後繪製事故現場圖附卷可查。然依被告之供述，其係於其
      車道之行車管制號誌為綠色燈號時，即已進入中華三路與七賢二路路口，則其
      需通過該路口之距離必少於二十三公尺。而當時被告小貨車停下等待對向車輛
      左轉之位置為何，亦必影響被告所駕駛之小貨車尚須行駛多少時間始能完全通
      過該路口。然被告前開供述內容並非甚為明確，實無法據此知悉被告當時停車
      等待對向車道之確切位置為何，已有無法查明之嫌，此其一。
  ２、一般車輛若以每小時二十公里之速率行駛，每秒鐘可行駛五點五五公尺；若以
      每小時三十公里之速率行駛，每秒鐘可行駛八點三三公尺；若以每小時四十公
      里之速率行駛，每秒鐘可行駛十一點一一公尺。是被告究以何速率行駛，自影
      響其通過該路口所需之時間，而依被告前開供述內容，同亦無法知悉其當時速
      率為何，此其二。
  ３、又依該中華三路由北向南車道之行車管制號誌之設計，該車道號誌由綠色燈號
      轉變為黃色燈號後，該黃色燈號會持續二至三秒鐘，黃色燈號始會轉變為紅色
      燈號，惟此際七賢二路之行車管制號誌仍為處於紅色燈號狀態，此為該路口「
      全紅」之路口車輛淨空時間，原綠色燈號之車道車輛（在本案中為中華三路）
      ，若已越過停止線，需加速小心駛離該路口，原紅色燈號之車道車輛（在本案
      中為七賢二路），仍不得於此時前行而超越停止線，尚須待一秒以上之淨空時
      間後，七賢二路始將由紅色燈號轉變為綠色燈號而得以通行，此觀道路交通標
      誌標線號誌設置規則第二百三十一條之規定自明。是被告告通過中華三路與七
      賢二路路口時，其所行駛車道之行車管制號誌是否已由黃色燈號轉變為紅色燈
      號？被告通過該路口時，被害人車道之行車管制號誌是否已由紅色燈號轉變為
      綠色燈號？抑或該路口竟處於「全紅」之路口淨空狀態？亦有無法查明之疑，
      此其三。
  ４、因而，基於上述之各疑點仍存，自難僅以被告前開供述即推斷被告有於被害人
      車道號誌轉變為綠色燈號時猶未通過該路口，始肇致本案被害人不及煞車而撞
      上小貨車之過失。
（六）又證人即到場處理之員警許志宏於本院審理中證稱：「（本件車禍發生地點？
      ）發生車禍的地點是中華路與七賢路的西南角行人穿越道上」、「（如何知道
      肇事地點是那裡？）我到場時，被害人還躺在那裡，救護人員正要把被害人抬
      至救護車，機車倒在被害人旁邊，但我不確定救護人員於救護過程中有無把機
      車移動」等語，業據證人於本院審理時證述在卷。復衡諸前開被害人撞擊被告
      小貨車後，該小貨車僅受有輕微之損害，機車車頭亦僅有些微磨損，現場並無
      散落物等跡證；及被害人撞擊後倒臥處係在機車旁，其除頭部撞傷外，身上無
      其他傷勢，堪知被害人並無因撞擊力道而飛離機車或在地滾動之情形，是堪認
      被告與被害人發生撞擊之地點，係在中華三路西南角之斑馬線上無誤。從而，
      被告是否有於其所行駛之中華三路號誌轉變紅色燈號時，猶未通過七賢二路路
      口，始肇致本件車禍？被害人是否有於其所行駛之七賢二路號誌轉變為綠色燈
      號時，因未注意有被告之小貨車在前，而於七賢二路車道上撞擊被告所駕駛之
      小貨車？容有疑義。
（七）另證人許志宏雖證稱：「（對本件車禍的發生你個人的判斷如何？）我認為是
      被告由北向南行駛，可能是被告在等待對向車道左轉再行進時，燈號已轉為紅
      燈，被害人因而前進而與被告發生車禍」。然此僅為證人臆測之詞，且該證人
      又非親眼目睹車禍之目擊證人，並無實際經驗可資為據，核其證述內容又有本
      院前述之各疑義存在，是證人前開證詞尚不足為被告不利之證據。
（八）從而，在被告前開供述不甚明確之情形下，復參酌案發路口之道路狀況及號誌
      情形，可知若僅以被告前開供述及現有之證據資料，即推論本案係因被告未隨
      時注意車前狀況以採取必要措施，因致被害人一時閃煞不及撞擊被告小貨車受
      傷死亡，恐仍有率斷之嫌。是公訴人認定被告涉犯刑法第二百七十六條第一項
      之過失致死罪嫌之證據，並未達通常一般人均不致有所懷疑，而得以確信其為
      真實之程度。此外，復查無其他積極證據足認被告有何公訴人所指之過失致死
      犯行，揆諸首揭法文及判例意旨，既不能證明被告犯罪，即應為無罪之諭知，
      以昭審慎。
據上論斷，應依刑事訴訟法第三百零一條第一項，判決如主文。
本案經檢察官乙○○到庭執行職務。
中      華      民      國    九十三    年      七      月     三十     日
                                    臺灣高雄地方法院交通法庭
                          審判長法  官  吳  永  宋
                                            法  官  黃  惠  玲
                                            法  官  林  勇  如
右正本證明與原本無異。
如不服本判決，應於判決送達後十日內，向本院提出上訴狀。
                                            書記官  許  雅  惠
中      華      民      國    九十三    年      七      月     三十     日
